【裁判字號】    95,交易,3
【裁判日期】    950315
【裁判案由】    過失傷害
【裁判全文】
臺灣嘉義地方法院刑事判決               95年度交易字第3號
    公  訴  人  臺灣嘉義地方法院檢察署檢察官
    被      告  丙○○
上列被告因過失傷害案件，經檢察官提起公訴（九十四年度偵字
第四○二八號），本院判決如下：
    主  文
丙○○因過失傷害人，處拘役肆拾日，如易科罰金以參佰元折算
壹日。
    事  實
一、乙○○（分據丙○○、丁○○於審理時撤回告訴，另結）平
    日從事陶瓷罐製作，遇有顧客訂購即駕駛車輛載送貨物，係
    以駕駛為其附隨業務之人。其於民國九十四年三月二十九日
    晚上七時五十分許，駕駛牌照號碼六Ｈ－四三二二號自用小
    貨車載送陶瓷罐，沿嘉義縣水上鄉省道台八十二線東西向快
    速道路內側車道由東往西方向行駛，行經該道路三十一公里
    又一百公尺處時，本應注意快車道不得臨時停車，且依當時
    情形並無不能駛至路肩臨時停車之情事，竟疏未注意，於所
    駕車輛因該處雨勢滂沱打滑後，逕自停放在該道路內外側車
    道分隔線中央處，適有丙○○駕駛牌照號碼三五八五－ＬＳ
    號自用小客車（起訴書誤載為自用小貨車）搭載丁○○，同
    方向自後側駛來，亦未注意因雨致視線不清時，應減速慢行
    ，作隨時停車之準備，且依當時情形並無不能減速慢行之情
    事，仍以超過該路段速限時速九十公里之時速一百公里以上
    之速度前進，丙○○遂閃避不及，所駕自用小客車車首因而
    與乙○○所駕自用小貨車右側車門發生撞擊，導致丁○○受
    有之下背、右小腿鈍挫傷（起訴書誤載為右大腿）及兩小腿
    擦傷等傷害，丙○○則受有胸部挫傷之傷害。而丙○○肇事
    後，於其犯行未被有偵查犯罪職權之機關或公務員發覺前，
    即向到場處理之嘉義縣警察局水上分局中莊派出所警員甲○○坦承肇事，自首而接受裁判。
二、案經丁○○訴由嘉義縣警察局水上分局報告臺灣嘉義地方法
    院檢察署檢察官偵查起訴。
    理  由
一、本件被告丙○○均未於言詞辯論終結前對於警訊調查筆錄、
    偵查訊問筆錄、道路交通事故調查報告表、道路交通事故現
    場圖、前科紀錄表等傳聞證據之證據能力有所異議。因該被
    告於本院審理時已坦承犯罪，自白且與前開傳聞證據內容大
    致相符，證人甲○○復到庭接受交互詰問程序，該等證據又
    無顯不可信之情況，本院審酌採納該等傳聞證據，無礙該被
    告於程序上之彈劾詰問權利，認前開傳聞證據合於刑事訴訟
    法第一百五十九條之一、之二、之四、之五等規定，因而具
    備證據能力，此合先敘明。
二、事實欄所記載之犯罪事實，業據被告丙○○坦承不諱（本院
    卷第三十九頁審判筆錄），核與告訴人丁○○指訴情節相符
    （警卷第十三頁至第十六頁調查筆錄，偵查卷第九頁至第十
    頁、第十九頁至第二十頁、第二十七頁、第四十一頁訊問筆
    錄），並經證人乙○○、甲○○、李敏導等分別於警訊、偵
    查或審理時證述屬實（警卷第一頁至第六頁、第十七頁至第
    十九頁調查筆錄，偵查卷第十九頁至第二十頁、第三十二頁
    至第三十四頁訊問筆錄，本院卷第四十一頁至第四十四頁、
    第四十九頁至第五十一頁審判筆錄），復有道路交通事故現
    場圖、道路交通事故調查報告表、交通事故照片等在卷可查
    （警卷第二十頁至第二十七頁）。而告訴人確因本件車禍受
    有如事實欄所記載之傷害，則有卷附長庚紀念醫院嘉義分院
    診斷證明書一份足依（警卷第三十頁）。
三、按因雨致視線不清，應減速慢行，作隨時停車之準備；又快
    車道不得臨時停車，道路交通安全規則第九十四條第一項第
    二款、第一百十一條第一項第一款均有明文。本件被告丙○○、同案被告乙○○本應分別注意上述道路交通安全規定，
    而依當時情狀，各無不能減速慢行及駛至路肩停車之情事，
    竟疏未注意，被告丙○○雨天視線不佳下仍超速行駛，同案
    被告乙○○逕將車輛停止在快車道上，致釀本件車禍，其等
    對於本件事故皆有過失。而同案被告乙○○在快車道上停放
    車輛，對於往來車輛危險性較大，應負主要過失責任；被告
    丙○○在規定車道內超速行駛，應負次要過失責任；告訴人
    僅為乘客，應無過失責任。雖本件車禍責任經送臺灣省嘉雲
    區行車事故鑑定委員會鑑定，而為：「乙○○駕駛自用小貨
    車，雨夜變換車道，未注意安全距離，為肇事主因；丙○○
    駕駛自用小客車，雨夜嚴重超速行駛，為肇事次因。」認定
    ，有該委員會九十四年六月十五日嘉雲區九四○二三六號鑑
    定意見書一份附卷得參（偵查卷第四十四頁至第四十六頁）
    ，該鑑定關於同案被告乙○○之違規情節固與本院前開認定
    略有出入，但此乃由於同案被告乙○○車輛於案發之際是否
    靜止之認定有所不同所致，但其車輛橫阻交通之過失判斷仍
    無不同，自不影響本件過失責任之結論。告訴人係因本件車
    禍受有傷害，已如前述，是被告丙○○之過失行為與告訴人
    之傷害結果間顯具有相當因果關係。本件事證明確，其犯行
    洵堪認定。
四、核被告丙○○所為，係犯刑法第二百八十四條第一項前段之
    普通過失傷害罪。公訴人認被告丙○○係犯刑法第二百八十
    四條第二項前段之業務過失傷害罪，雖非無的，然查，被告
    丙○○自承案發時係搭載告訴人返回嘉義縣太保市等語（本
    院卷第五十一頁審判筆錄），告訴人亦稱當時車上並無載運
    任何物品等語（警卷第十四頁調查筆錄），除此之外，亦查
    無任何證據得認被告丙○○係從事駕駛業務或以駕駛為附隨
    業務之人，本件車禍應非其業務上行為所致，公訴意旨未斟
    酌於此，尚有未洽，惟基本事實同一，本院仍得審理，並變
    更起訴法條。被告丙○○肇事後，於其犯行未被發覺前，即
    向到場處理之警員坦承肇事，自首而接受裁判，業據證人即
    親至現場處理本件車禍之嘉義縣警察局水上分局中莊派出所
    警員甲○○結證無訛（本院卷第四十三頁審判筆錄），應依
    刑法第六十二條前段規定減輕其刑。
五、爰依被告丙○○之自白（本院卷第五十三頁審判筆錄），以
    及臺灣嘉義地方法院檢察署刑案資料查註紀錄表、臺灣高等
    法院被告前案紀錄表（偵查卷第四頁至第五頁，本院卷第四
    頁至第五頁），審酌被告駕車不慎因而肇事，並應負次要過
    失責任，告訴人無過失責任；被告犯罪時未受明顯刺激；被
    告丙○○已婚，一子一女，與配偶一同工作，父親去世，母
    親八十一歲，二弟一姐一妹，兄弟姐妹一起撫養母親，月入
    約一、二萬元之生活狀況；未有前科，品行尚可；被告丙○○二專畢業之智識程度；被告丙○○則係告訴人以前雇主；
    告訴人所受之傷害及痛苦程度；犯罪後坦承犯行，惟未能與
    告訴人達成民事和解賠償損害之態度等一切情狀，判處如主
    文所示之刑，並諭知易科罰金之折算標準，以示懲儆。
據上論斷，應依刑事訴訟法第二百九十九條第一項前段、第三百
條，刑法第二百八十四條第一項前段、第六十二條前段、第四十
一條第一項前段，罰金罰鍰提高標準條例第一條前段、第二條，
判決如主文。
本案經檢察官陳昭廷到庭執行職務。
中    華    民    國    95    年    3     月    15    日
                      交通法庭審判長法  官  許  進  國
                                    法  官  蔡  廷  宜
                                    法  官  張  道  周
上列正本證明與原本無異。
如不服本判決，應於判決送達後10日內向本院提出上訴狀（應附
繕本）。告訴人或被害人如對於本判決不服者，應具備理由請求
檢察官上訴，其上訴期間之計算係以檢察官收受判決正本之日期
為準。
中    華    民    國    95    年    3     月    15    日
                                    書記官  黃  意  雯
附記本判決論罪之法條全文
刑法第二百八十四條
因過失傷害人者，處六月以下有期徒刑、拘役或五百元以下罰金
，致重傷者，處一年以下有期徒刑、拘役或五百元以下罰金。
從事業務之人，因業務上之過失傷害人者，處一年以下有期徒刑
、拘役或一千元以下罰金，致重傷者，處三年以下有期徒刑、拘
役或二千元以下罰金。


司法院資訊處製作；財團法人民間司法改革基金會備份。
